最高法院刑事裁定　　　　　　　　　　111年度台抗字第466號
抗　告　人　呂雪詩



上列抗告人因誣告案件，不服臺灣高等法院中華民國111年2月16
日駁回聲請再審之裁定（110年度聲再字第658號），提起抗告，
本院裁定如下：
    主  文
抗告駁回。
    理  由
一、本件抗告人呂雪詩（下稱抗告人）因誣告案件，對於原審法
    院民國110 年4月27日109年度上訴字第3975號刑事判決（嗣
    經本院110 年度台上字第5442號程序判決駁回上訴，下稱原
    確定判決）聲請再審，其聲請意旨略稱：⑴原確定判決據以
    論處抗告人本件罪刑，無非係依憑證人魏妙蓁所證其不認識
    抗告人、告訴人鄭一鳴，未有抗告人電話號碼及打電話給伊
    講過下述恐嚇之詞，只是印象中曾經去翡翠旅社休息過，住
    宿時要登記電話號碼跟身分證等語，而認抗告人誣指鄭一鳴
    於105年9月初某日，指示魏妙蓁撥打電話，向其恫稱：「若
    不出面對帳，要抓妳（指抗告人）子柯欐潔綁票」等言，而
    對其恐嚇，致其心生畏怖等虛構情節。⑵抗告人提告之犯罪
    事實係遭鄭一鳴透過魏妙蓁打電話以上情恐嚇，其過程為「
    魏妙蓁不僅打電話，還到伊經營的旅館住一晚及休息一次當
    面恐嚇伊」（見再證1 ）。故魏妙蓁於本案究有無至抗告人
    所經營之旅社住宿一晚並當面恐嚇一節，即攸關魏妙蓁具結
    供述是否真實及抗告人之告訴情節是否憑空捏造，而全然毫
    無根據。又伊查閱所經營翡翠旅社105 年度之住宿登記資料
    ，魏妙蓁確於105 年8月18日偕同劉姓男子前來投宿712號房
    住宿過夜，有旅客住宿登記紀錄可憑（見再證2 ），當時負
    責登記住宿紀錄資料之櫃臺小姐邱秀絨亦表明願出庭證明此
    情，及在場見聞魏妙蓁曾在櫃臺前與抗告人交談及爭吵等事
    實，此住宿登記之紀錄及邱秀絨，並未於原確定案件審理時
    提出及調查，為新事實新證據，均足以證明伊所告訴遭恐嚇
    之情節屬實。⑶又由鄭一鳴委託其友人出面協調另案債務之
    代理人王志瀧於原確定判決第一審勘驗鄭一鳴所提出之麥當
    勞錄影光碟畫面所製作之譯文（見再證3、4），已承認曾派
    某女人至抗告人經營之上開旅店；抗告人於該案偵查中亦指
    訴鄭一鳴曾透過魏妙蓁打電話予伊，並向伊恫稱若不出面對
    帳，要抓抗告人之子柯欐潔綁票之情節互核亦相符合。況上
    開錄影光碟係在抗告人不知情之情況下，由鄭一鳴指使劉逢
    炬所錄，抗告人當時亦無從預知日後會發生本件訴訟，始於
    錄影當時將伊親自見聞之事實予以陳述，足證抗告人所提出
    之告訴情節並非全然憑空捏造，原判決遽以論處伊誣告罪刑
    ，自有欠當。準此，上開再證1至4所示之證據，自為原確定
    判決所未經發現及調查審酌之新證據，具有「新規性」；且
    抗告人於原確定判決因未發現前開新事實、新證據，致未主
    張該有利於己之情事，以上各項聲請事由於原確定判決前既
    已存在，且為審判時未經審酌之證據，足生合理懷疑，據以
    推翻原確定判決所認定之誣告犯行，應受無罪判決之諭知，
    而具有「確實性」，爰依刑事訴訟法第420 條第1項第6款、
    第3項規定聲請再審並停止刑罰之執行云云。
二、原裁定略以： 
㈠、原確定判決已依憑抗告人之供述，證人鄭一鳴、李威儒、莊
    瑋倫、劉逢炬、魏妙蓁分別於偵查、第一審所為不利於抗告
    人之證述，及卷內所附之相關證據資料，綜合判斷，認定抗
    告人有本件刑法第169條第1項誣告之犯行，且已敘明抗告人
    於原確定判決案件對鄭一鳴先後提出恐嚇告訴，指控鄭一鳴
    透過魏妙蓁打電話、親自在麥當勞碰面時恐嚇要綁架其子云
    云，經綜參上開卷證後，堪認抗告人指訴不實，且並非基於
    何等誤會而提出此等指控，其主觀上自係明知為不實而仍誣
    指遭鄭一鳴恐嚇，自有誣告之犯意甚明等旨。所為論斷，俱
    有卷存事證足憑，核無違背客觀存在之經驗法則、論理法則
    ，亦無判決理由矛盾或不備之違法情形。
㈡、聲請意旨固主張伊經營翡翠旅社105 年度之住宿登記資料可
    證明伊所提出之告訴為真實云云，惟抗告人迄未提出該旅客
    住宿登記紀錄之原本，該紀錄及所載之內容是否真實即有可
    疑，尚難據以證明確有如抗告人聲請意旨所指之「櫃臺小姐
    」邱秀絨之人，且可出庭作證其曾在場見聞抗告人與魏妙蓁
    交談及爭吵之情節。況縱令真有邱秀絨其人，且曾在場見聞
    魏妙蓁於投宿翡翠旅社時與抗告人交談或爭吵，亦不能逕認
    抗告人所指魏妙蓁曾「以電話」向抗告人恫稱綁架其子一情
    為真實，是此部分尚不足動搖原確定判決之認定，抗告人請
    求傳喚邱秀絨到庭作證，即無調查之必要。
㈢、又聲請意旨引用之再證3及4所示之錄音譯文已附於原確定判
    決案件卷內，且該案件第一審及第二審於審理時均已依法就
    該錄音譯文踐行證據調查程序，而為適當之辯論，並說明抗
    告人以上開譯文中其所稱「妹妹」者即為魏妙蓁云云如何不
    可採之理由甚詳，此部分顯非新事實及新證據。另聲請意旨
    所引該錄音譯文中有關證人王志瀧之發言，縱令可證鄭一鳴
    曾派某一女人前往抗告人經營之旅店對帳，亦難逕認鄭一鳴
    即係指派魏妙蓁前往抗告人經營之旅店，或以此推論魏妙蓁
    係受鄭一鳴之指示前往該旅店恐嚇抗告人一事為真實。
㈣、是以，抗告人所提出之上開新證據、新事實，無論係單獨或
    結合先前已經存在卷內之各項證據資料予以綜合判斷，尚不
    足以動搖原確定判決所認定事實之基礎，而為抗告人無罪、
    免訴、免刑或輕於原判決所認罪名之判決，自非「確實」之
    新證據，不符上述法定聲請再審之要件，爰駁回其再審之聲
    請等旨。於法核無違誤。
三、抗告意旨仍執陳詞並略稱：伊於原審提出之翡翠旅社105 年
    之住宿登記資料及證人邱秀絨可出庭作證，以證明魏妙蓁確
    曾於當日住宿，並與伊發生爭吵一情，此均為新事實、新證
    據，原裁定逕認此非新事實、新證據，容有欠當。又依上開
    再證3及4之錄音譯文所示內容，鄭一鳴係透過王志瀧出面脅
    迫伊，且王志瀧亦有請「女人」前往與伊對談，則王志瀧究
    竟請何人前往與伊對談、所談內容是否涉及恐嚇等情，自屬
    重要。原確定判決未傳喚邱秀絨，及與王志瀧、魏妙蓁一同
    前往之某劉姓男子到庭，顯有調查未盡之違法。如能再傳訊
    上開證人到庭作證，則就上開新證據與既存證據綜合判斷，
    應可認合於刑事訴訟法第420 條第1項第6款所定之再審要件
    ，爰請求撤銷原裁定，准予再審云云。惟原裁定已就全案證
    據綜合觀察，論斷如上，抗告意旨，仍是擷取各別證據，就
    原確定判決採證認事職權之適法行使暨原裁定已為論駁之事
    項，徒憑己意，再事爭辯，其抗告難認有理由，應予駁回。
據上論結，應依刑事訴訟法第412條，裁定如主文。
中    華    民    國   111    年    4     月    27    日
                  刑事第五庭審判長法  官  梁  宏  哲  
                                  法  官  蔡  廣  昇  
                                  法  官  林  瑞  斌  
                                  法  官  王  梅  英  
                                  法  官  沈  揚  仁  
本件正本證明與原本無異
                                  書記官
中    華    民    國   111    年    5     月    4     日